臺灣新北地方法院民事裁定　　　110 年度消債清字第148 號
聲　請　人　朱源濬　

上列當事人因消費者債務清理事件聲請清算，本院裁定如下：
    主  文
聲請人朱源濬自中華民國110 年11月23日上午10時起開始清算程
序。
命司法事務官進行本件清算程序。
    理  由
一、按債務人不能清償債務或有不能清償之虞者，得依消費者債
    務清理條例所定更生或清算程序，清理其債務；債務人對於
    金融機構負債務者，在聲請更生或清算前，應向最大債權金
    融機構請求協商債務清償方案，或向其住、居所地之法院或
    鄉、鎮、市、區調解委員會聲請債務清理之調解；法院開始
    清算程序之裁定，應載明其年、月、日、時，並即時發生效
    力；法院裁定開始更生或清算程序後，得命司法事務官進行
    更生或清算程序，消費者債務清理條例（下稱消債條例）第
    3 條、第151 條第1 項、第83條第1 項及第16條第1 項分別
    定有明文。
二、本件聲請意旨略以：民國80年間盛行信用卡及信用貸款作為
    消費支出方式，伊亦申請了2 張信用卡，然後續因至大陸工
    作，導致信用卡款項繳納中斷，伊雖有向銀行請求結清款項
    ，然銀行僅告知繳納多少款項，伊不熟悉銀行作業流程，以
    為匯款至銀行所要求之帳號即已結清，未料，銀行僅將款項
    充作利息，伊多年來債務衍生至目前約70萬元之債務。伊於
    109 年10月時向最大債權金融機構凱基商業銀行股份有限公
    司（下稱凱基銀行）申請前置協商，凱基銀行提供分79期、
    利率6.5%、月繳新臺幣（下同）1,076 元，然該協商方案尚
    不包含元大國際資產管理股份有限公司之債務，元大國際資
    產管理股份有限公司回覆伊目前債務已衍生至120 萬元，如
    比照銀行協商方案，每月還款金額則會超過15,000元，伊目
    前已退休，每月僅有領取勞退金約7,000 元，無法負擔上開
    還款方案，致協商不成立，伊有不能清償債務或有不能清償
    之虞，爰向本院聲請清算等語。
三、經查，聲請人提出本件清算聲請前，曾於109 年11月與最大
    債權金融機構凱基銀行進行前置協商，凱基銀行提供分79期
    、利率6.5%、月付1,076 元，因聲請人無法負擔，致調解不
    成立乙節，有前置協商不成立通知書及凱基銀行函覆可證（
    見本院卷第51、115 至129 頁）。又聲請人於聲請清算前1
    日回溯5 年內未從事每月平均營業額20萬元以上之營業活動
    ，業據聲請人陳明在卷，是以聲請人本件清算聲請可否准許
    ，即應審究聲請人現況是否有不能清償債務或有不能清償之
    虞等情事而定。
四、次查：
  (一) 聲請人名下有汽車一輛（車號00-0000）外，無其他財產
    ，聲請人每月收入除勞退7,106 元外，如生活入不敷出時，
    便會出外打零工等情，業據提出財產及收入狀況說明書、10
    7 至109 年度綜合所得稅各類所得資料清單、全國財產稅總
    歸戶財產查詢清單、勞工保險被保險人投保資料表、自願職
    保被保險人投保資料表、郵局、中國信託銀行存摺及內頁、
    中華民國人壽保險商業同業公會保險業通報作業資訊系統資
    料查詢結果回覆書、新北市五股區公所中低收入老人生活津
    貼審核結果通知函等件為證（見本院卷第21、31至35、47至
    50、167 至189 頁），堪可憑採。
  (二)按債務人必要生活費用，以最近一年衛生福利部或直轄市
    政府所公告當地區每人每月最低生活費1.2 倍定之。債務人
    聲請更生或清算時所提財產及收入狀況說明書，其表明每月
    必要支出之數額，與本條例第64條之2 第1 項、第2 項規定
    之認定標準相符者，毋庸記載原因、種類及提出證明文件，
    消債條例第64條之2 第1 項、消債條例施行細則第21條之1
    第3 項分別定有明文。經查，聲請人主張其每月支出伙食費
    用5,000 元、生活雜支1,000 元、電話費500 元、租屋費用
    5,000 元、水、電、瓦斯費136 元、健保費749 元，合計12
    ,385元（見本院卷第53至71頁），業據聲請人提出房屋租賃
    契約書、續租協議書、全民健康保險保險費計算表、水費通
    知單、台灣電力公司繳費通知單等件為證，並徵以前揭說明
    及參以110 年度新北市每人每月最低生活費用之1.2 倍為18
    ,720元，是聲請人主張每月個人必要生活費用為12,385元，
    堪可憑採。
 (三) 基上，聲請人每月可處分所得數額為7,106 元，扣除每
    月必要生活費用12,385元後，已無剩餘，無法負擔凱基銀行
    提供分79期、利率6.5%、月付1,076 元之還款方案。又徵以
    聲請人積欠凱基銀行690,449 元、元大商業銀行股份有限公
    司367,940 元、元大國際資產管理股份有限公司1,223,656
    元（見本院卷第131 至157 頁），本院依據聲請人現況之財
    產、勞力及信用等清償能力為綜合判斷，以聲請人現有之清
    償能力觀之，顯不足以償還全部債務，符合消債條例第3 條
    所規定「債務人不能清償債務或有不能清償之虞」之情形。
五、綜上所述，本件聲請人為一般消費者，並未從事營業活動。
    而其有不能清償債務之虞之情事，亦未經法院裁定開始更生
    程序或許可和解或或宣告破產。此外，復查無聲請人有消債
    條例第6條第3項、第8條或第82條第2項所定應駁回清算聲請
    之事由存在，是本件清算之聲請，即屬有據，應予准許。
六、爰裁定如主文。
中    華    民    國   110    年    11    月    23    日
                  民事第一庭  法  官  張惠閔
以上正本證明與原本無異。
本件裁定不得抗告。
本裁定已於110年11月23日上午10 時公告。
中    華    民    國   110    年    11    月    23    日
                              書記官  林沂㐵